【裁判字號】    96,易,3158
【裁判日期】    970312
【裁判案由】    妨害自由
【裁判全文】
臺灣臺中地方法院刑事判決              96年度易字第3158號
公  訴  人  臺灣臺中地方法院檢察署檢察官
被      告  甲○○
被      告  丁○○
被      告  丙○○
被      告  己○○
共      同
選任辯護人  高進棖律師
上列被告因恐嚇案件，經檢察官提起公訴（96年度偵續字第89號
），本院判決如下：
    主    文
甲○○、丁○○、丙○○、己○○均無罪。
    理    由
一、公訴意旨係以：被告丁○○於民國95年6月29日下午2時許，
    在臺中市○區○村路○段270巷29號向上市場，因擺攤售貨細
    故，與隔鄰之戊○○發生口角後，遭戊○○毆打成傷，即電
    召具恐嚇危害安全犯意聯絡之被告甲○○、丙○○、己○○
    前往上址，甲○○、丙○○、己○○三人共乘自小客車抵達
    上址並下車後，由己○○在旁助勢，甲○○、丙○○旋手持
    木棍靠近戊○○，甲○○並做勢要毆打戊○○，且揚言「你
    店在這裏，我絕對讓你店開不下去」等語，使戊○○心生畏
    懼。因認被告四人共同涉犯刑法第305條之恐嚇危害安全罪
    嫌。
二、按犯罪事實應依證據認定之，無證據不得認定犯罪事實；不
    能證明被告犯罪者，應諭知無罪之判決，刑事訴訟法第154
    條第2項、第301條第1項分別定有明文。又告訴人之告訴，
    係以使被告受刑事訴追為目的，是其陳述是否與事實相符，
    仍應調查其他證據以資審認（最高法院52年台上字第1300號
    判例參照）。再認定不利於被告之事實，須依積極證據，茍
    積極證據不足為不利於被告事實之認定時，即應為有利於被
    告之認定，更不必有何有利之證據；且刑事訴訟法上所謂認
    定犯罪事實之積極證據，係指適合於被告犯罪事實之認定之
    積極證據而言，雖不以直接證據為限，間接證據亦包括在內
    ，然而無論直接或間接證據，其為訴訟上之證明，須於通常
    一般之人均不致有所懷疑，而得確信其為真實之程度者，始
    得據為有罪之認定，倘其證明尚未達到此一程度，而有合理
    之懷疑存在時，自不能以推測或擬制之方法，以為有罪裁判
    之基礎（最高法院76年台上字第4986號、40年台上字第86號
    等判例參照）。
三、公訴意旨認定被告甲○○、丁○○、丙○○、己○○四人涉
    有前述罪嫌之主要論據為：(1)丁○○坦承有遭告訴人戊○○
    毆打成傷，因此電召其夫甲○○到現場之事實；甲○○、丙○○、己○○均坦承有於案發時共乘一部汽車到現場之事實
    ；甲○○坦承有手持木棍靠近戊○○之事實。(2)戊○○、朱
    勵珍夫妻於偵查中指證被告等人之恐嚇犯行事實。(3)證人庚○○、張語婕於警詢中證稱甲○○有手持木板作勢要毆打戊○○之事實。(4)現場監視器錄影光碟內容與2支木棍之相片
    ，證明甲○○有手持木棍作勢要毆打戊○○，丙○○手持木
    棍與己○○在場助勢之事實。
四、訊之被告四人均堅決否認有被訴之恐嚇犯行，綜合其等所辯
    要以：95年6月29日下午2時許，丁○○準備收攤時，戊○○
    之妻朱勵珍先過來言語挑釁，戊○○繼而過來毆打丁○○，
    丁○○被毆後，因見戊○○可能繼續動手打人，乃先報警，
    再打電話通知丈夫甲○○。丁○○既已報警，當無可能再恐
    嚇戊○○要帶人修理他及砸他的店。戊○○自稱他當時非常
    害怕，若然，則戊○○為何不報警，或離開現場，或拉下鐵
    門，而仍留在現場叫囂等甲○○來？又甲○○駕車抵達向上
    市場現場時，未馬上下車，係在車內先與戊○○對談，當時
    因見戊○○手上拿著一支做生意用的大遮陽傘，怕遭戊○○
    攻擊，始隨手拿車上一支木板（係當電鋸壓板用之工具珍珠
    板），下車找戊○○理論，隨後發生激烈爭吵時，甲○○雖
    有舉起木板作勢要嚇阻戊○○，但隨即遭勸架之庚○○取下
    ，交給站在車旁之丙○○拿去車上放。又丙○○、己○○係
    在甲○○下車後才慢慢下車，且未走到戊○○店前，僅在車
    旁觀看，期間未與甲○○有任何交談或互動，亦未有何恐嚇
    戊○○之言行。至於丁○○在整個爭吵過程，都是在阻擋甲○○避免其與戊○○發生肢體衝突。本案戊○○遲至95年9
    月2日始向警方提出告訴，乃因其被訴傷害及恐嚇丁○○案
    件，於95年8月21日開第一次偵查庭後，戊○○要第三人轉
    告丁○○，若不撤回告訴，就要對甲○○及丁○○提出恐嚇
    告訴，故其本案指述，並不實在。
五、經查：
（一）關於引發本案衝突之背景原因事實，乃告訴人戊○○於95
      年6月29日14時許，見其妻朱勵珍因細故與在臺中市「向
      上市場」內擺攤之丁○○發生口角爭執後，竟基於傷害犯
      意，至丁○○之攤位內（臺中市○村路○段270巷24號店面
      前），徒手揮拳毆打丁○○左臉頰一下，並以腳踢踹丁○○肚子一下，丁○○則以右手抵擋，致丁○○受有左臉部
      紅腫（5×2公分）、左肩部紅腫（7×3公分）、右前臂紅
      腫瘀傷（4×1公分）等傷害。嗣戊○○欲繼續毆打丁○○
      時，為在旁之許全誠出面阻擋，丁○○因遭戊○○動手毆
      打，而以言詞質問戊○○為何動手毆打其時，戊○○另基
      於恐嚇危害安全之犯意，當面以言詞對丁○○恫稱：「妳
      再說，我就再打妳兩下」等加害丁○○身體之事恐嚇丁○○，使丁○○心生恐懼，致生危害於丁○○等情，業據丁○○與證人許全誠在臺灣高等法院臺中分院96年度上易字
      第1429號戊○○被訴傷害、恐嚇案件（一審案號為本院95
      年度易字第3489號，下稱前案）偵、審中指證綦詳，此有
      前案相關筆錄在卷可憑，復經證人庚○○於本案本院審理
      時結證明確，並有丁○○之驗傷診斷書一紙附卷可憑。前
      案戊○○傷害及恐嚇丁○○犯行，業經臺灣高等法院臺中
      分院96年度上易字第1429號確定判決判處拘役15日、拘役
      10日，應執行拘役20日，如易科罰金以新臺幣900元折算1
      日，此有該確定判決在卷可參。又依證人許全誠於前案審
      理時證稱：「…戊○○就馬上衝過來踢了丁○○肚子一腳
      ，用右手揮了丁○○的左臉頰一拳。丁○○退後，差點跌
      倒。我看到是戊○○很用力打丁○○。」等語，可知告訴
      人戊○○對丁○○下手非輕。戊○○體型壯碩，竟仗男欺
      女，公然施暴逞兇，已錯在先。
（二）按刑法第305條之恐嚇罪，係結果犯，以致生危害於安全
      為要件，即必其恐嚇致受加害之通知者，心生恐怖，而有
      不安之感覺。即刑法第305條既明定「... 致生危害於安
      全... 」，自應以被害人因而心生恐怖為要件，始符犯罪
      構成要件。（70年10月28日司法院 (70)廳刑一字第1104
      號函覆臺灣高等法院研究意見，參見刑事法律問題研究彙
      編第1輯175頁）。本案最重要而客觀之證據，即錄得案發
      全程之現場監視器錄影資料。本院仔細推敲監視器錄影內
      容，認甲○○驅車抵達現後，雖有怒氣沖沖、手持木板走
      向戊○○興師問罪之舉，惟其因妻室甫遭人痛毆，面對加
      害人，情緒激動，人情之常，殊難苛責。又於爭吵過程中
      ，甲○○、戊○○二人之間隔有渠等配偶丁○○、朱勵珍
      作為緩衝，丁○○並頻頻攔阻甲○○接近戊○○，庚○○
      、乙○○等多名熱心鄰人亦隨即出現在旁積極勸阻甲○○
      ，並迅速拿下甲○○手中揮舞之木板，而事實上甲○○亦
      知自制，並未真正碰觸攻擊戊○○。反觀戊○○方面，非
      法動粗打人在先，面對被害人先生前來理論質問，竟毫無
      愧色或歉意，絕大多數時間均安穩昂然站立於店門口處，
      時而與甲○○互相指點叫罵，時而雙手叉腰，態度相當強
      勢，毫無懼色，迄警方到場處理為止，戊○○均與甲○○
      針鋒相對，互相叫囂，並無畏懼或示弱之情形。至於丙○○、己○○，在甲○○、戊○○二人爭吵過程中，僅曾在
      後方車輛旁觀看，並未近身店面合圍戊○○，亦未有何不
      利戊○○之攻擊或威嚇行為。綜上判斷，戊○○實際上並
      未因甲○○到場質問叫罵而心生畏怖。
（三）證人庚○○於審理中結稱：「當時我在店內，我的店外有
      丁○○擺攤販，及我另外一個朋友擺雨傘攤販，當時我聽
      到店外有爭吵，我才走出去看，看到戊○○的妻子朱勵珍
      跟丁○○起爭執，丁○○與朱勵珍隔街對罵，我不知道她
      們是什麼原因起爭執，她們兩個女人吵了一陣子後，戊○○就從對街的店面走過來丁○○的攤位，並用腳踹丁○○
      的肚子，我才出去阻止戊○○，因為我覺得事情變成男生
      打女生，比較過分，所以才過去阻止戊○○，請他不要打
      丁○○，當時朱勵珍也有跟他一起過來丁○○的攤位，但
      是朱勵珍的目的應該是要阻止戊○○打人，後來丁○○有
      打電話報警，戊○○夫妻就回去自己的店面。這個空檔我
      們就在等警察來，沒有再進一步的衝突。後來丁○○的先
      生就到了現場，甲○○下車後，我看到甲○○手上有拿一
      個類似木頭材質的板子，我就上前將他手上的板子搶下來
      ，將板子交給與甲○○前來的友人中的一個，搶板子的同
      時我並向甲○○說已經報警了，不要打他，警察會來處理
      ，他們陸續還有一些口頭爭執，我就先走回我自己的店面
      。」、「（你於甲○○下車到你搶到他板子時，甲○○他
      做何事？）甲○○一下車就對戊○○說為何要打我老婆，
      我只記得甲○○一直說你憑什麼打我老婆之類的話。」、
      「（現場除了甲○○手上拿木板，其餘男子有無拿木板？
      ）沒有，我將甲○○的板子搶下來給他朋友時，我有跟他
      朋友說車子擋到後面的車，所以他們就先去將車移開了，
      後來才回來現場。」、「（你在場時有無聽到甲○○叫他
      隨行的兩個友人去打戊○○？）我在場時是沒有。」、「
      （隨行的兩名朋友有無作勢要打戊○○的言語或舉動？）
      應該是沒有，因為我把板子搶過來轉頭交給他們，他們是
      站在後面，並沒有跟甲○○一起圍上來。」、「（你將木
      板交給甲○○隨行的其中一人，後來他如何處理木板？）
      我是叫他們趕快把車移走，擋到人家的車，木板應該是一
      起帶走了。」、「（你在場時丁○○有無說什麼話？）當
      時丁○○的動作是一直在阻攔甲○○不要跟對方起衝突，
      說話的過程應該都是爭吵的話，我也沒有辦法明確陳述。
      」、「（有無叫他先生幫忙打戊○○？）沒有，她的動作
      是在攔她先生。」、「（當時戊○○有無說什麼話？）都
      是一些衝突叫囂的話，具體內容我記不得。」等語；證人
      張語婕於警詢時證稱：「我先看見丁○○遭戊○○毆打，
      之後丁○○報警並叫他的丈夫過來現場。丁○○的丈夫過
      來現場後，就和戊○○爭吵。」、「（妳當時有無目睹己○○、丙○○有手持木板？）當時己○○、丙○○並沒有
      拿木板。」等語；證人許全誠於前案審理時證稱：「甲○○帶去的兩個人沒有拿東西，甲○○與戊○○理論時，那
      兩個人站在旁邊看，沒有動手也沒有叫囂。」等語。綜上
      證詞，益徵本件紛爭主要僅係甲○○與戊○○二人對峙叫
      囂，丁○○、己○○、丙○○並未有何不利戊○○之言行
      。又甲○○在與戊○○劇烈爭吵情況下，因情緒激動而惡
      言相向，實為人之常情，尚難將此類情緒性爭吵話語逕論
      為恐嚇犯行，而須進一步考慮受加害之通知者，是否確有
      因而心生畏怖之結果。職故，雖戊○○、朱勵珍指稱甲○○於爭吵過程中有對戊○○揚言：「你店在這裏，我絕對
      讓你店開不下去」等語，縱認此部分指述屬實，惟依當時
      狀況，此應僅係甲○○不甘妻室受欺，在爭吵過程中所為
      叫囂謾罵之言語，而戊○○實際上並未因其言而有所畏懼
      ，故始終持續與甲○○對峙叫囂，業於前述，自難認甲○○所言構成恐嚇行為。告訴人戊○○自稱對甲○○前開所
      言非常害怕，感到生命危害不安云云，與其實際上呈現之
      強勢作風不符，殊難採信。又公訴人請求本院傳訊證人乙○○以釐清案發經過一節，本院認本案有錄得案發全程之
      現場監視器錄影資料，佐以上開多名目擊證人之詳確證詞
      內容，已足釐清事實，故無再調查此項證據之必要。
（四）戊○○於前案傷害、恐嚇丁○○之犯行，僅被判處拘役20
      日之輕刑，若本案復對被告甲○○等上開受欺後常態反應
      之質問、爭吵性言行論罪科刑，豈得事理之平。況本案戊○○並未因被告等所為而心生畏怖，故未符「致生危害於
      安全」此一恐嚇罪要件，犯罪構成要件既不該當，即無論
      以被告等刑責之餘地。
六、綜上所述，本案公訴人所提出之證據或所指出之證明方法，
    並不足以證明被告四人有公訴人所指之恐嚇犯行，既不能證
    明其等犯罪，揆諸前開規定及說明，自應諭知被告四人均無
    罪之判決。
七、據上論斷，應依刑事訴訟法第301條第1項，判決如主文。
中    華    民    國    97    年    3     月    12    日
                        刑事第十二庭  法  官  蔡建興
上正本證明與原本無異。
如不服本判決，應於收受送達後10日內向本院提出上訴書狀（應
敘述具體理由並附繕本）。
上訴書狀如未敘述理由，應於上訴期間屆滿後20日內補提理由書
於本院。
                                      書記官  黃英寬
中    華    民    國    97    年    3     月    12    日


司法院資訊處製作；財團法人民間司法改革基金會備份。
